# 请教陈版，股权收购与企业合并

提问人：qww8307 时间：2014-05-14 10:51:56
陈版您好，针对股权收购与企业合并，烦请陈版帮我解释一下吧： 1 、一家集团A将下属几家子公司股权有偿转让给另一家集团B,在税法上是否算股权收购，并且在条件满足的情况下，使用财税 59 号文的特殊性税务处理规定。 2 、在会计上是否认定为企业合并，并根据是否属同一控制下企业合并进行会计处理。 3 、会计上的合并和税法上的合并到底有啥区别。 麻烦了，谢谢！

回答人：chenyiwei
1 、根据 59 号文，“合并，是指一家或多家企业(以下称为被合并企业)将其全部资产和负债转让给另一家现存或新设企业(以下称为合并企业)，被合并企业股东换取合并企业的股权或非股权支付，实现两个或两个以上企业的依法合并”；“股权收购，是指一家企业(以下称为收购企业)购买另一家企业(以下称为被收购企业)的股权，以实现对被收购企业控制的交易。收购企业支付对价的形式包括股权支付、非股权支付或两者的组合。” 因此，这个案例在税法上应认定为股权收购。如符合 59 号文规定条件的，则在按规定履行备案程序后，可作特殊性税务处理。 2 、会计上，对於集团B，取得了构成业务的集团A下属子公司的控制权，因此对集团B而言属于企业合并。 3 、会计和税务上对“企业合并”定义的关键区别是： （ 1 ）会计上的“企业合并”概念强调的是从经济实质出发，以“取得对业务的控制权”作为是否构成“企业合并”的实质判断标准。 （ 2 ）税法上的“企业合并”更多地从法律形式出发，由于企业所得税是法人税，因此税法上的企业合并概念强调的是独立纳税人主体地位的改变，即法律意义上的吸收合并或新设合并。

提问人：qww8307 时间：2014-05-14 23:13:01
谢谢陈版详细的回复，解决了我很多疑问，还有一个问题，如果集团A和集团B都是同一国资委下的国有独资企业，那B购买A下属子公司股权算不算同一控制下企业合并啊？

回答人：chenyiwei
具体情况具体分析。关键看国资委是否参与交易过程的发起、交易条款的谈判确定等，还是仅仅是在协议达成后审批。

提问人：qww8307 时间：2014-05-15 11:11:02
明白了，谢谢陈版，还有一个疑惑，就是在之前集团A和B的例子中，B作为购买方，应该由它去判定是否为同一控制下的合并进而进行相应的会计处理，那么对于A，如果对方也以股权支付，是否也应按照是否为同一控制下的合并进行会计处理，而不是去适用非活性资产交换的会计处理，即假设为非同一控制下的企业合并，则A和B分别按照所支付股权的公允价值去确认所换入长期股权投资的入账成本。谢谢陈版

回答人：chenyiwei
如果B以其自身的股份作为对价，A取得B的股份足以控制B的，则对A而言区分是否构成同一控制下合并处理（不适用非货币交换准则）；对于B而言，如果属于非同一控制下交易的，则B的合并报表需要按反向购买的原则编制。